臺灣板橋地方法院刑事判決　　　　　　　 96年度訴字第316號
公　訴　人　臺灣板橋地方法院檢察署檢察官
被　　　告　甲○○
　　　　　　　　　　（現另案於臺灣臺北監獄臺北分監執行）
上列被告因毒品危害防制條例案件，經檢察官提起公訴（95年度
毒偵字第6577號）及移送併案審理（96年度毒偵字第856 號）本
院依簡式審判程序判決如下：
    主  文
甲○○施用第一級毒品，累犯，處有期徒刑拾月；扣案海洛因殘
渣袋內之微量海洛因沒收銷燬之，上開海洛因之外包裝袋壹只、
注射針筒貳支、塑膠吸管支均沒收。又施用第二級毒品，累犯
，處有期徒刑陸月；扣案安非他命吸食器壹組、塑膠吸管支均
沒收。有期徒刑部分應執行有期徒刑壹年貳月。
    事  實
一、甲○○有違反麻醉藥品管理條例及毒品危害防制條例等前科
    。前因施用毒品案件，經本院以91年度毒聲字第1945號裁定
    令入戒治處所施以強制戒治，並於民國92年6 月18日戒治期
    滿執行完畢。此次施用第一級、第二級毒品之犯行，則經本
    院以91年度訴字第1595號刑事判決分別判處有期徒刑七月、
    四月，應執行有期徒刑九月確定，嗣於93年3 月17日縮刑期
    滿執行完畢。
二、詎甲○○仍不知悔改，於上開有期徒刑及強制戒治執行完畢
    釋放後五年內，復基於施用第一級毒品海洛因（下稱海洛因
    ）及第二級毒品安非他命（下稱安非他命）之單一集合犯意
    ，自95年7 月29日上午起至同年11月15日晚間止，在其當時
    位於臺北縣永和市○○路26號4 樓之5 住處等地，以將海洛
    因粉末摻入香菸後，再點火吸食之方式，及偶以將海洛因摻
    水稀釋後，再以針筒注入體內之方式，非法施用第一級毒品
    海洛因多次，及以將安非他命粉末置於玻璃球管吸食器內，
    再以火置於其下方燒烤使安非他命產生煙霧而加以吸用之方
    式，非法施用第二級毒品安非他命多次，施用頻率為每日約
    各施用二、三次。嗣先於95年7 月29日下午2 時後之某時，
    在臺北縣永和市○○路198 號為警查獲。又於95年11月16日
    凌晨4 時45分許，在臺北縣中和市○○路○段137 號6 樓為
    警查獲，並當場扣得其所有之海洛因一包、摻有海洛因之香
    菸二包、分裝袋一包等物，再循線於其當時位於臺北縣永和
    市○○路26號4 樓之5 住處扣得海洛因四包（上開海洛因五
    包驗餘淨重共計8.08公克、空包裝重共計1.22公克）、海洛
    因殘渣袋一只、安非他命四包（毛重共計3.18公克）、安非
    他命吸食器一組、注射針筒二支、塑膠吸管三支、電子磅秤
    一台、分裝袋一包等物。
三、案經臺北縣政府警察局永和分局、臺北市政府警察局中山第
    一分局先後報請臺灣板橋地方法院檢察署檢察官偵查起訴及
    移送併案審理。
    理  由
一、本件被告甲○○所犯係死刑、無期徒刑、最輕本刑為三年以
    上有期徒刑以外之罪，其於準備程序中就被訴事實為有罪之
    陳述，經法官告知簡式審判程序之旨，並聽取公訴人及被告
    之意見後，本院業已於96年4 月11日依刑事訴訟法第273 條
    之1 第1 項之規定，合議裁定由受命法官獨任進行簡式審判
    程序，合先敘明。
二、前揭事實業據被告於警詢、偵查及本院審理中均供承不諱，
    而其於上開時、地為警查獲後，所採尿液經以EIA 酵素免疫
    分析法初步檢驗及以GC/MS 氣相層析質譜儀法確認檢驗結果
    ，確均呈鴉片類（嗎啡）及安非他命類陽性反應乙節，亦有
    臺灣檢驗科技股份有限公司95年8 月21日、編號：CH/2006/
    80368 號濫用藥物尿液檢驗報告、臺灣尖端先進生技醫藥股
    份有限公司95年11月22日濫用藥物檢驗報告、犯嫌代碼對照
    表及送驗尿液收發編號表各一紙附卷可稽，並有毒品海洛因
    五包（驗餘淨重共計8.08公克、空包裝重共計1.22公克）、
    摻有海洛因粉末之香菸二包、海洛因殘渣袋一只、安非他命
    四包（毛重共計3.18公克），及施用毒品之器具安非他命吸
    食器一組、塑膠吸管三支、注射針筒二支、分裝袋二包等物
    扣案可資佐證。而上開扣案毒品經送經鑑驗結果，確實各含
    有海洛因及安非他命成分乙節，復有法務部調查局96年1 月
    8 日調科壹字第0962300186 0號鑑定書、內政部警政署刑事
    警察局95年12月13日刑鑑字第0950174575號鑑定書各一紙在
    卷可按，足認被告上開不利於己之自白與事實相符。又被告
    雖稱其係以摻入香菸之方式施用海洛因，惟上開扣得之注射
    針筒二支係已使用過者，被告復自承確為其所有，可徵被告
    應偶以針筒注射之方式施用海洛因，亦堪認定。據此，本案
    事證明確，被告犯行堪以認定。
三、又被告前因施用毒品案件，經本院以91年度毒聲字第1945號
    裁定令入戒治處所施以強制戒治，並於92年6 月18日戒治期
    滿執行完畢等情，有臺灣高等法院被告前案紀錄表各一份在
    卷可參，其再犯本件施用第一級、第二級毒品之罪，係於強
    制戒治執行完畢後五年內再犯該條例第10條第1 項、第2 項
    之罪，依毒品危害防制條例第23條第2 項規定，應逕予論罪
    科刑。
四、論罪科刑部分：
(一)按海洛因、安非他命分別為毒品危害防制條例第2 條第2 項
    第1 款、第2 款所定之第一級、第二級毒品，故核被告所為
    ，係犯上開條例第10條第1 項之施用第一級毒品罪及同條第
    2 項之施用第二級毒品罪。被告為施用第一級毒品海洛因、
    第二級毒品安非他命而持有之行為，均為其施用之高度行為
    所吸收而不另論罪。其所犯上開二罪，犯意各別、行為互殊
    ，應予分論併罰。又本件被告雖有多次施用第一級、第二級
    毒品之犯行，然按毒品危害防制條例所稱之毒品，係指具有
    「成癮性」、濫用性及對社會危害性之麻醉藥品與其製品及
    影響精神物質與其製品，此觀該條例第2 條第1 項之規定自
    明，是該條例第10條所定之施用毒品罪，對應上開毒品所具
    有之「成癮性」可知，其構成要件在本質上應即含有「習慣
    性」反覆為同一施用行為之意涵，是該罪所針對之施用毒品
    行為，在自然概念上雖可能有數行為，然實係施用毒品者基
    於持續施用毒品動機之單一犯罪計劃，所賡續而為之集合行
    為，所侵害之法益亦均屬相同之社會法益，於法律上應評價
    為「集合犯」，而屬實質上一罪，論以一罪為己足，無庸就
    其每一次施用毒品行為各別評價後依數罪併罰方式處斷，併
    此敘明。
(二)本件檢察官原雖僅起訴被告於95年7 月29日下午2 時許施用
    第一級毒品海洛因，及於同年月30日上午7 時5 分許為警採
    尿前回溯96小時內之某時所為施用第二級毒品安非他命之行
    為，惟被告自95年7 月29日上午起至同年11月15日晚間止所
    為多次施用第一級、第二級毒品之行為，既係基於同一施用
    毒品之集合犯意為之，與經起訴部分具有集合犯之實質上一
    罪關係，業如前述，且經檢察官移送併案審理，基於審判不
    可分原則，本院自應併予審究，附此敘明。
(三)被告前因施用第一級、第二級毒品案件，經本院以91年度訴
    字第1595號刑事判決分別判處有期徒刑七月、四月，應執行
    有期徒刑九月確定，嗣於93年3 月17日縮刑期滿執行完畢乙
    節，有上開被告前案紀錄表一份在卷可按，其受有期徒刑執
    行完畢後五年內，故意再犯本件有期徒刑以上之罪，為累犯
    ，應依刑法第47條第1 項之規定加重其刑。
(四)本院爰審酌被告前已有因施用毒品而經觀察、勒戒、強制戒
    治及論罪科刑之紀錄，業如前述，竟仍再犯本件施用毒品之
    犯行，顯見其悔意不深，惟其施用毒品係自戕行為，對他人
    法益尚無具體危害，及其施用毒品之動機、犯罪後坦承犯行
    之態度等一切情狀，分別量處如主文所示之刑，並定其應執
    行之刑，以示懲儆。
(五)扣案海洛因殘渣袋內之微量海洛因粉末係第一級毒品，不問
    屬於犯人與否，均應依毒品危害防制條例第18條第1 項前段
    規定宣告沒收銷燬之。又扣案盛裝上開海洛因之外包裝袋一
    只，有防制毒品裸露、潮濕及便於攜帶之功能，與扣案安非
    他命吸食器一組、注射針筒二支、塑膠吸管三支均係被告所
    有供為本案犯行所用之物，業據其供承在卷，爰併依刑法第
    38條第1 項第2 款之規定宣告沒收之。至其餘扣案物品，為
    被告另涉販賣第一級、第二級毒品犯行之證物（業由本院以
    95年度訴字第4007號案件審理中），爰不予宣告沒收，附此
    敘明。
據上論斷，應依刑事訴訟法第273 條之1 第1 項、299 條第1 項
前段，毒品危害防制條例第10條第1 項、第2 項、第18條第1 項
前段，刑法第11條前段、第51條第5 款、第47條第1 項、第38條
第1 項第2 款，判決如主文。
本案經檢察官吳宗光到庭執行職務。
中　　華　　民　　國　　96　　年　　4 　　月　　27　　日
                  刑事第十七庭  法　官 張紹省
以上正本證明與原本無異。
如不服本判決應於送達後十日內向本院提出上訴狀。
                                書記官 周雅玲
中　　華　　民　　國　　96　　年　　4 　　月　　30　　日
附錄本案論罪科刑法條全文：
毒品危害防制條例第10條
施用第一級毒品者，處六月以上五年以下有期徒刑。
施用第二級毒品者，處三年以下有期徒刑。
